臺灣新北地方法院刑事判決
110年度金訴字第355號
公  訴  人  臺灣新北地方檢察署檢察官
被      告  王志強



上列被告因違反銀行法等案件，經檢察官提起公訴（109年度偵
字第9153號、109年度偵字第24724號、109年度偵字第27147號、
109年度偵字第32561號），本院判決如下：
    主  文
王志強無罪。
    理  由
一、起訴意旨略以：被告王志強並未從事地下匯兌，且明知一般
    臺灣地區民眾在大陸地區欲匯款回臺灣地區民眾，多採以地
    下匯兌方式為多，因此借用自己帳戶多次定期匯款給臺灣地
    區民眾時，應詢問其用途與目的，避免作為不法使用，仍基
    於幫助詐欺取財之犯意，於民國108年9月9日、同年月16日
    、同年月23日，依照不詳之人指示，由其中國信託商業銀行
    股份有限公司000000000000帳號帳戶（下稱A帳戶），轉帳
    新臺幣（下同）2萬元、1萬6,000元及2萬元給黃以瑄所使用
    其不知情兄長黃子羿名下帳戶（中國信託商業銀行股份有限
    公司00000000000帳號帳戶，下稱B帳戶），用以支付黃以瑄
    、陳韋岑2人在臺灣地區實行詐騙購置道具及報酬之用，黃
    以瑄、陳韋岑遂於如附表（即起訴書附表六）所示時間、地
    點，詐騙告訴人王屏芬等人，因認被告所為，係犯刑法第30
    條第1項前段、同法第339條第1項之幫助詐欺取財罪嫌。
二、按犯罪事實應依證據認定之，無證據不得認定犯罪事實、不
    能證明被告犯罪者，應諭知無罪之判決，刑事訴訟法第154
    條第2項、第301條第1項分別定有明文。所謂認定犯罪事實
    之證據，係指足以認定被告確有犯罪行為之積極證據而言，
    苟積極證據不足為不利於被告事實之認定時，即應為有利於
    被告之認定，更不必有何有利之證據，如未能發現相當證據
    ，或證據不足以證明，自不能以推測或擬制之方法，作為裁
    判基礎（最高法院29年上字第3105號、30年上字第816號、4
    0年台上字第86號判例意旨參照）。又認定犯罪事實所憑之
    證據，雖不以直接證據為限，間接證據亦包括在內，然而無
    論直接證據或間接證據，其為訴訟上之證明，須於通常一般
    之人均不致有所懷疑，而得確信其為真實之程度者，始得據
    為有罪之認定，倘其證明尚未達到此一程度，而有合理之懷
    疑存在而無從使事實審法院得有罪之確信時，即應由法院為
    諭知被告無罪之判決（最高法院76年台上字第4986號判例意
    旨可資參照）。再檢察官對於起訴之犯罪事實，仍應負提出
    證據及說服之實質舉證責任。倘其所提出之證據，不足為被
    告有罪之積極證明，或其指出證明之方法，無從說服法院以
    形成被告有罪之心證，基於無罪推定之原則，自應為被告無
    罪判決之論知（最高法院92年台上字第128號判例意旨可參
    ）。
三、起訴意旨認被告涉犯幫助詐欺取財罪嫌，無非係以：被告之
    供述、證人陳韋岑、黃以瑄之證述、A帳戶交易明細資料，
    為其論據。訊據被告堅詞否認有何幫助詐欺犯行，辯稱：我
    曾經在大陸做冷飲業，當時是有1位叫「林奕竹」的臺灣人
    ，在廈門要我幫他匯貨款等語。
四、經查：
　㈠被告曾於108年9月8日、同年月16日、同年月22日由其名下之
    A帳戶分別轉帳匯款2萬元、1萬6,000元及2萬元至黃子羿名
    下之B帳戶（實際入帳時間分別為108年9月9日13時59分許、
    同年月16日15時36分許、同年月23日18時4分許），而黃子
    羿係詐欺集團車手黃以瑄之兄，上開B帳戶實際亦供黃以瑄
    所用以收受詐欺集團支付之交通費。另黃以瑄及詐欺集團車
    手頭陳韋岑曾於如附表所在時間、地點，以如附表所示方式
    ，將黃以瑄向如附表所示之告訴人、被害人所取得之詐欺款
    項轉交詐欺集團成員等節，業據證人陳韋岑（臺灣新北地方
    檢察署109年度偵字第27147號卷㈠《下稱偵卷七》第25至37、3
    9至37、543至46頁）、黃以瑄（偵卷七第51至58、61至65、
    67至69、73至74頁）、證人即告訴人王屏芬（同上偵查案號
    卷㈡《下稱偵卷八》第318至321頁）、李淑娥（偵卷八第358至
    360、372、373頁）、文台生（偵卷八第378至381頁）、王
    正華（偵卷八第391至396頁）、證人即被害人高文琴（偵卷
    八第332、333頁）、盧義方（偵卷八第345、346頁）、鄒垂
    美（偵卷八第352至354頁）於警詢中證述在卷，並有A、B帳
    戶交易明細（偵卷八第135、136頁、同上偵查案號卷㈣《下稱
    偵卷十》第1086至1113頁）在卷可稽，是此部分事證明確，
    首堪認定。
　㈡起訴書固指被告匯款係供詐欺集團成員購置道具及報酬之用
    ，惟關於黃以瑄使用B帳戶之過程，遍查全卷，僅證人黃以
    瑄於警詢中證稱：我去取款的交通費，第1次及第2次是「公
    司」匯到B帳戶，之後「公司」是直接用陳韋岑的第一銀行
    或中國信託銀行帳戶匯給我們，1次都是2萬元，每次交通費
    都是我拿1萬5,000元，陳韋岑拿5,000元等語（偵卷七第63
    頁）。而陳韋岑、黃以瑄係自取得之各告訴人、被害人款項
    中，抽取部分作為報酬一節，復據其等於警詢中證述明確（
    偵卷七第34、62至64頁），與起訴書所載被告匯款至B帳戶
    之次數及用途，均有不同，故起訴書上開所指被告匯款用途
    ，未見任何出處，已乏所據。此外，證人黃以瑄固不否認曾
    以B帳戶收受詐欺集團提供之交通費，惟證人陳韋岑於警詢
    中另證稱：車資費用及日常開銷費用皆自付等語（偵卷七第
    33頁），復核諸證人黃以瑄上開警詢中之說法，可見縱詐欺
    集團曾將陳韋岑及黃以瑄所需之交通費匯入B帳戶，此亦非
    詐欺集團固定之模式。再比對上開3次匯入B帳戶款項之時間
    ，均係在各告訴人及被害人遭黃以瑄收取詐欺款項之前，且
    時間並非全然緊接，則詐欺集團是否有必要先分3次給付該
    等交通費用，或在未進行詐欺行為之情形下，預支車手後續
    長期交通費用，亦非全無疑義。換言之，即令上開款項俱屬
    詐欺集團給付之交通費，該等交通費客觀上是否係用於如附
    表所示之犯行，致被告幫助詐欺集團成員犯該等犯行，仍不
    無疑問。
  ㈢何況，縱然被告所匯款項，客觀上係供如附表所示各次犯行
    所用，然被告究否涉被訴幫助詐欺取財犯行，仍應視被告就
    上開犯行主觀上是否存在詐欺取財行為之幫助故意，亦即應
    以被告主觀上是否知悉或預見其匯入B帳戶之款項，係供詐
    欺集團所用，而仍為上開幫助行為為斷。惟審視本案之情節
    ，係被告將其申設之A帳戶內自己所有之款項，匯入B帳戶，
    且無將其帳戶提供他人使用之情，此與詐欺集團成員將匯入
    自己帳戶內之不明來源款項，提領或轉匯他人帳戶，其通常
    可預見係在隱匿、掩飾犯罪所得來源、去向之情形；或將自
    己金融機構帳戶任意提供他人使用之人，可得而知其帳戶係
    供其無法掌握來源之款項匯入等情節，截然不同，是本並非
    被告預見自己帳戶內有不法原因給付，而代為轉匯他人之情
    形，在別無其他事證，諸如被告與其餘詐欺集團成員聯繫代
    為支付費用之支出、被告知悉係匯入詐欺集團成員掌控之帳
    戶等情形佐證下，實難僅以被告將款項匯入B帳戶，遽認被
    告有幫助詐欺取財之主觀犯意，並論以幫助詐欺取財之犯行
    。至於被告於本院審理中辯稱其係代友人匯出貨款乙節，與
    其歷次於偵審中曾經辯先後稱係「林奕竹」向其買貨、自己
    在大陸做冷飲的錢等情節不符，惟其於偵訊及本院準備程序
    中，也多次陳稱實際情形其已經忘記等語（同上偵查案號卷
    ㈢《下稱偵卷九》第774頁、院卷一第265、266頁），而本案既
    無其他積極證據，足以認定被告有何幫助詐欺取財之主觀犯
    意，自不能僅以被告所述前後出入，遽為其不利之認定，併
    此指明。
五、綜上所述，依檢察官所提事證，尚無法證明被告主觀上係基
    於幫助詐欺取財之犯意，將款項匯入詐欺集團成員掌控之帳
    戶，且亦無事證認該等款項客觀上確與如附表所示之犯行有
    關，自難遽認被告幫助犯如附表所示之詐欺犯行。此外，復
    查無其他證據足資證明被告確有該犯行，本案客觀上尚不能
    達於通常一般人均不致有所懷疑，而得確信被告涉有該等犯
    行，參諸前揭說明，即屬不能證明被告犯罪，依法應就其被
    訴犯行為無罪之諭知。
據上論斷，應依刑事訴訟法第301條第1項，判決如主文。
本案經檢察官洪三峯提起公訴，檢察官盧祐涵到庭執行職務。
中　　華　　民　　國　 111　　年　   8  　月　　18　　日
　　　　　　　　　刑事第十四庭  審判長法　官  王榆富

                                      法  官  梁家贏

                                      法  官  鄭琬薇
上列正本證明與原本無異。
如不服本判決，應於判決送達後20日內敘明上訴理由，向本院提
出上訴狀 (應附繕本) ，上訴於臺灣高等法院。其未敘述上訴理
由者，應於上訴期間屆滿後20日內向本院補提理由書「切勿逕送
上級法院」。
                                      書記官 吳進安
中　　華　　民　　國　　111 　年　　8 　　月　　25　　日

附表：
 陳韋岑犯罪事實一覽表(比對通聯日期)      編號 犯罪時間  犯罪 地點 犯罪事實  門號申   登人 告訴人 被害人 1   108年9月 25日19時許 桃園高鐵站旁停車場 擔任車手頭，將黃以瑄交付之詐欺款項50萬元，於當日晚上7時，交給駕駛一台灰色的車(廠牌不明)的暱稱為「台北水和藹杯杯0000000000」 吳東儒 告訴人 王屏芬 50萬元 2  108年10 月3日下 午 板橋高鐵站北二門出口」 擔任車手頭，將黃以瑄交付之詐欺款項30萬元，於當日下午交給開豐田白色休旅車的暱稱為「台北李怪大叔0000000000」 李中南 被害人 高文琴 30萬元 3   108年10 月5日 新北市○○區○○路○段000號85 度C門口 擔任車手頭，將黃以瑄交付之詐欺款項30萬元，交給暱稱「台北洪姊的00-0000000000」 黃中城 被害人 盧義方 20萬元 4  108年10 月9日下 午4時30 分 慶城街1 號慶城百貨中 擔任車手頭將黃以瑄詐欺款項38萬元，交給暱稱「台北水王小姐0000000000」 芫茂國際實業有限公司(負責人王邦鳳） 被害人 鄒垂美 30萬元 5  108年10月21日下午3至4時 臺北市○○路○段00號路邊 擔任車手頭將黃以瑄詐欺款項46萬元，交給暱稱「台北水王小姐0000000000」  告訴人 李淑娥 38萬元 6   10月25日 下午5時30分 高雄都會公園捷運站2號出 口 擔任車手頭將黃以瑄詐欺款項20萬元，交給「高雄水陳’r洪姐0000000000」 陳龍榜 告訴人 文台生 46萬元 7  108年10 月30日下 午5時40 分 三重區福德南路29 號萊爾富門口 擔任車手頭將黃以瑄詐欺款項160萬元，交給開豐田白色休旅車的「台北水大胖0000000000」、「台北李怪大叔0000000000」 鄧喬元 告訴人 王正華  160萬元